臺北高等行政法院裁定
                                      100年度簡字第604號
原      告　吳明忠
被      告　新北市政府
代　表　人　朱立倫（市長）
上列當事人間補習及進修教育法事件，原告不服教育部中華民國
100 年7 月6 日臺訴字第1000089974A 號訴願決定，提起行政訴
訟，本院裁定如下：
    主  文
原告之訴駁回。
訴訟費用由原告負擔。
　　理  由
一、按「訴願之提起，應自行政處分達到或公告期滿之次日起30
    日內為之。」「訴願事件，提起訴願逾法定期間或未於訴願
    法第57條所定期間內補送訴願書者，應為不受理之決定。」
    訴願法第14條第1 項、第77條第2 款分別定有明文。次按行
    政訴訟法第4 條第1 項規定，提起撤銷訴訟應經訴願程序，
    故未經合法訴願程序而提起撤銷訴訟者，不符須經合法訴願
    之前置要件，其起訴為不合法，又不能補正，應依行政訴訟
    法第107 條第1 項第10款裁定駁回之。是訴願逾期即未經合
    法訴願程序，進而提起撤銷訴訟，不備起訴要件，為不合法
    ，且不能補正，依首揭規定，行政法院應以裁定駁回原告之
    訴。
二、本件原告不服被告以民國100 年1 月3 日北府教社字第0991
    255728號處分書（下稱原處分），裁處新臺幣（下同）5 萬
    元罰鍰之處分，循序提起行政訴訟，請求撤銷訴願決定及原
    處分。經查，原處分係於100 年1 月7 日合法寄存送達原告
    ，有送達證書附卷可稽（見答辯卷第49頁）。故原告合法提
    起訴願期間為100 年1 月8 日至100 年2 月6 日。又原告住
    所在新北市，應加計在途期間2 日，其期間末日為100 年2
    月8 日（星期二）；原告卻遲至100 年4 月15日始具狀提起
    訴願，有訴願書上被告總收文章日期戳記可憑（訴願卷二第
    13頁，狀載日期100 年4 月14日）。是本件訴願之提起，已
    逾法定不變期間，為法所不許。
三、原告雖以補充理由狀陳稱：原處分送達之處所新北市○○區
    ○○街○○巷1 號並非原告之住居所，原告實際租屋居住在新
    北市○○區○○街27號1 樓，故原告並未收到被告寄送之原
    處分書云云。惟查：
(一)、按「送達由行政機關自行或交由郵政機關送達。」、「送達
    ，於應受送達人之住居所、事務所或營業所為之。．．．。
    」、「於應送達處所不獲會晤應受送達人時，得將文書付與
    有辨別事理能力之同居人、受雇人或應送達處所之接收郵件
    人員。」、「送達，不能依前二條規定為之者，得將文書寄
    存送達地之地方自治或警察機關，並作送達通知書兩份，一
    份黏貼於應受送達人住居所、事務所、營業所或其就業處所
    門首，另一份交由鄰居轉交或置於該送達處所信箱或其他適
    當位置，以為送達。前項情形，由郵政機關為送達者，得將
    文書寄存於送達地之郵政機關。」分別為行政程序法第68條
    第1 項、第72條第1 項前段、第73條第1 項、第74條第1 項
    及第2 項所明定。而依行政程序法第74條規定所為之送達，
    無論應受送達人實際上於何時受領文書，均以寄存之日期，
    視為收受送達之日期而發生送達之效力（最高行政法院91年
    度裁字第845 號裁定意旨參照）。是行政機關關於送達文書
    ，原則上固應向應受送達人本人為送達；惟如不能依行政程
    序法第72條、第73條之規定為送達者，得將文書寄存送達地
    之地方自治或警察機關，並作送達通知書兩份，一份黏貼於
    應受送達人住居所、事務所、營業所或其就業處所門首，另
    一份交由鄰居轉交或置於該送達處所信箱或其他適當位置，
    如由郵政機關為送達者，得將文書寄存於送達地之郵政機關
    以為送達。寄存送達之文書，已使應受送達人可得收領、知
    悉，其送達之目的業已實現，自應發生送達之效力。
(二)、本件原告實際設籍於新北市○○區○○街○○巷1 號，有其戶
    籍資料乙份在卷可憑（見本院卷第32頁），原告雖稱其未居
    住該址，另租屋住居在新北市○○區○○街27號1 樓，並未
    收到被告寄送之原處分書云云。然行政程序法第72條第1 項
    前段所稱之住居所，係依民法之概念，指當事人依一定之事
    實，足認以久住之意思，住於一定之地域者，即為設定其住
    所於該地（民法第20條參照），而戶籍地設定之客觀事實，
    不失為認定「住所」之重要表面證據。因為有關「住所」定
    義中，其主觀意思部分，必須藉由外在行為才能被清楚認知
    。而設籍事實本身，依現今臺灣社會生活之經驗法則，即是
    表徵「久住」意思之最有力事證。因此除非當事人能具體詳
    細說明其設籍於非住所之特殊考量因素，並提出說明其事之
    堅強反證，不然即應認定其設籍地為其住所地（最高行政法
    院97年度裁字第2544號裁定意旨參照）。被告以原告上開設
    籍地為其住所地透過郵政機關寄發原處分書，因未獲會晤原
    告本人，亦無受領文書之同居人、受雇人或接收郵件人員，
    乃將該文書寄存於送達地之郵政機關民安郵局，於法洵屬有
    據。原告並未就上開戶籍地非其住所地之事實，舉證以實其
    說，尚難為其有利之認定，是原告辯稱其未實際居住在戶籍
    地，送達為不合法云云，即非可採。
四、綜上，本件訴願已逾期，訴願決定不予受理，核無不合。原
    告提起之本件行政訴訟不備起訴要件，並非合法，應予駁回
    。又本件因起訴不備要件而不合法，應予駁回，則原告主張
    之實體上理由，已毋庸審究，併此敘明。
五、依行政訴訟法第107 條第1 項第10款、第104 條、民事訴訟
    法第95條、第78條，裁定如主文。
中　　華　　民　　國　  100 　年    10    月    28　　日
                     臺北高等行政法院第六庭
                                     法  官   闕  銘  富
上為正本係照原本作成。
本件以訴訟事件所涉及之法律見解具有原則性者為限，始得於本
裁定送達後10日內向本院提出抗告狀（須按他造人數附繕本），
並經最高行政法院許可後方得抗告。
中　　華　　民　　國　  100 　年    10    月    28　　日
            　　　　　　　　　　     書記官   李  承  翰